臺灣板橋地方法院刑事判決　　　　　　　94年度訴字第2639號
公　訴　人　臺灣板橋地方法院檢察署檢察官
被　　　告　甲○○
上列被告因違反著作權法案件，經檢察官聲請以簡易判決處刑（
九十三年度偵字第一五八二四號），本院認不宜以簡易判決處刑
，改依通常程序審理，被告於本院準備程序中就被訴之事實為有
罪之陳述，經本院合議庭裁定由受命法官獨任進行簡式審判程序
審理，判決如下：
    主  文
甲○○連續幫助以犯明知係侵害著作財產權之光碟重製物而散布
罪為常業，累犯，處有期徒刑拾月。
    事  實
一、甲○○前因違反著作權法案件，經臺灣臺北地方法院於民國
    九十二年四月二十九日以九十一年度簡字第三七三三號判決
    判處有期徒刑四月，如易科罰金，以三百元折算一日，同年
    七月二十八日判決確定，並於同年八月十五日易科罰金執行
    完畢。其猶不知悛悔警惕，明知楊至弘與許嘉德、石忠明、
    黃賢銘、劉維宗、羅文超、蔡永隆及吳一忠等人（均經臺灣
    臺中地方法院以九十三年度訴字第二二四七號判決確定）自
    九十三年六月中旬某日起，在臺中市○○○路六八四號租屋
    處，以販賣未經美商迪士尼企業股份有限公司、美商華納兄
    弟娛樂公司、美商廿世紀福斯影片股份有限公司、美商環球
    市影片有限責任合夥、美商哥倫比亞公司、美商新線製作股
    份有限公司、全員集合國際多媒體股份有限公司、滾石國際
    音樂股份有限公司、華納國際音樂股份有限公司、上華國際
    企業股份有限公司、福茂唱片音樂股份有限公司、科藝百代
    股份有限公司、新力哥倫比亞音樂股份有限公司、博德曼股
    份有限公司、豐華唱片股份有限公司、環球國際唱片股份有
    限公司、艾迴股份有限公司、華研國際音樂股份有限公司、
    臺灣光榮綜合資訊股份有限公司等著作財產權人同意或授權
    之盜版重製光碟營利，且恃以維生，並以扥運之方式，利用
    設在臺北市○○○路○段三五之一號之不知情日通欣運股份
    有限公司建北托運站（下稱日通公司）送達交付盜版重製光
    碟予買受人及向買受人收取購買盜版重製光碟之價金。其竟
    基於幫助他人犯明知係侵害著作財產權之光碟重製物而散布
    罪為常業之概括犯意，自九十三年七月間某日起至同年八月
    四日止之期間，連續持楊至弘所交付之日通公司扥運單，向
    日通公司收取該公司為賣方所代收之販賣盜版光碟價金共三
    次，每次收取新臺幣（下同）三萬元，於扣除楊至弘對其之
    欠款一萬元後，再將所餘款項交予楊至弘不知情之家人收受
    。嗣於九十三年八月四日下午四時三十分許，楊至弘等人在
    臺中市○○○路六八四號為警查獲，甲○○乃前往臺灣臺中
    地方法院檢察署為楊至弘辦理具保事宜，經楊至弘於臺灣臺
    中地方法院檢察署內勤檢察官訊問時供出甲○○涉有上述犯
    行，遂當場逮捕甲○○，並扣得楊至弘所有交予甲○○持有
    之日通公司托運單共三十五張，始悉上情。
二、案經臺灣臺中地方法院檢察署檢察官自動檢舉呈請臺灣高等
    法院檢察署檢察長令轉臺灣板橋地方法院檢察署檢察官聲請
    以簡易判決處刑，本院認不宜以簡易判決處刑，改依通常程
    序審理，經甲○○於本院準備程序中就被訴之事實為有罪之
    陳述，本院合議庭裁定由受命法官獨任進行簡式審判程序審
    理。
    理  由
壹、程序方面
    刑事訴訟法第二百七十三條之一第一項規定除被告所犯為死
    刑、無期徒刑、最輕本刑為三年以上有期徒刑之罪、或高等
    法院管轄第一審案件者外，於審判期日前之程序進行中，被
    告先就被訴事實為有罪之陳述時，審判長得告知被告簡式審
    判程序之旨，並聽取當事人、代理人、辯護人及輔佐人之意
    見後，裁定進行簡式審判程序。查本案被告甲○○被訴違反
    著作權案件，非前開不得進行簡式審判程序之案件，經被告
    於本院審理時就被訴之事實為有罪之陳述，且經本院告知被
    告簡式審判程序之旨，聽取被告及檢察官之意見後，爰依刑
    事訴訟法第二百七十三條之一第一項規定裁定改依簡式審判
    程序審判之，先予敘明。
貳、實體方面
一、犯罪事實之認定：
  (一)上揭事實，業據被告甲○○於檢察官偵查、本院準備程序及
    審理時均坦承不諱，核與證人楊至弘於偵查時結證之情節相
    符（見九十三年度偵字第一五八二四號偵查卷第二十二頁以
    下），復有日通公司扥運單三十五紙扣案可資佐證。又證人
    楊至弘與另案被告許嘉德、石忠明、黃賢銘、劉維宗、羅文
    超、蔡永隆及吳一忠等人，自九十三年六月中旬某日起，在
    臺中市○○○路六八四號租屋處，以販賣未經美商迪士尼企
    業股份有限公司、美商華納兄弟娛樂公司、美商廿世紀福斯
    影片股份有限公司、美商環球市影片有限責任合夥、美商哥
    倫比亞公司、美商新線製作股份有限公司、全員集合國際多
    媒體股份有限公司、滾石國際音樂股份有限公司、華納國際
    音樂股份有限公司、上華國際企業股份有限公司、福茂唱片
    音樂股份有限公司、科藝百代股份有限公司、新力哥倫比亞
    音樂股份有限公司、博德曼股份有限公司、豐華唱片股份有
    限公司、環球國際唱片股份有限公司、艾迴股份有限公司、
    華研國際音樂股份有限公司、臺灣光榮綜合資訊股份有限公
    司等著作財產權人同意或授權之盜版重製光碟營利，且恃以
    維生等事實，亦據另案被告許嘉德、石忠明、黃賢銘、劉維
    宗、羅文超、蔡永隆、吳一忠於臺灣臺中地方法院檢察署檢
    察官偵查時供述甚詳（見該署九十三年偵字第一三七一四號
    偵查卷影本第十九頁以下）；而其等上開違反著作權法案件
    ，並經臺灣臺中地方法院於九十三年十月二十九日以九十三
    年度訴字第二二四七號判決有罪，且於同年十一月二十九日
    判決確定乙節，復有該案判決書一份在卷可按（見同上偵查
    卷第三十七頁以下）。
  (二)是由上開補強證據，足資擔保被告於檢察官偵查、本院準備
    程序及審理中所為前開任意性自白具有相當程度之真實性，
    而得使本院確信被告前述自白與事實相符，足證被告確有上
    開犯行。本件事證明確，被告上揭犯行堪以認定，應依法論
    科。
二、論罪科刑之法律適用：
  (一)查被告行為後，著作權法業於九十三年九月一日修正公布，
    同年月三日生效施行。著作權法第九十四條第一項之常業犯
    規定，其法定刑於修正前後雖未有所變動，然其構成要件所
    涉之九十二年七月九日修正之著作權法第九十一條之一第一
    項、第三項及修正後第九十一條之一第二項、第三項前段，
    則有不同，仍有新舊法律比較適用之問題。經比較新舊法結
    果，因著作權法第九十四條第一項常業犯之法定本刑均屬相
    同，新法並無不利於行為人，依刑法第二條第一項前段，應
    適用裁判時之著作權法論處。次按刑法上之幫助犯，係對於
    犯罪與正犯有共同之認識，而以幫助之意思，對於正犯資以
    助力，而未參與實施犯罪之行為者而言（最高法院四十九年
    臺上字第七七號判例意旨參照）。是以，如未參與實施犯罪
    構成要件之行為，且係出於幫助之意思提供助力，即屬幫助
    犯，而非共同正犯。查本件被告基於幫助之犯意，為證人楊
    至弘等人收取販賣盜版光碟之價金，證人楊至弘等人利用被
    告之幫助，而遂行其等販賣侵害著作財產權之光碟重製物為
    常業之犯行，是被告所為係參與正犯所犯罪名構成要件以外
    之行為，且在無證據證明被告係以正犯而非以幫助犯之犯意
    參與犯罪之情形下，應認其所為係幫助犯而非正犯行為。
  (二)核被告所為，係犯刑法第三十條第一項、著作權法第九十四
    條第一項之幫助以犯明知係侵害著作財產權之光碟重製物而
    散布罪為常業。本案起訴書原記載所犯法條為刑法第三十條
    、修正前著作權法第九十四條第一項之幫助意圖營利以移轉
    方式散布光碟重製物而侵害他人著作財產權之常業罪及同法
    第九十四條第二項之幫助意圖營利而以重製於光碟之方式侵
    害他人著作財產權常業罪。惟查，本件起訴書犯罪事實所載
    被告幫助正犯之行為僅有代楊至弘等人向日通公司收取該公
    司為賣方所代收之販賣盜版光碟價金，再將部分款項交予楊
    至弘家人收受乙節，並未敘及被告有何幫助楊至弘等人重製
    光碟之事實，而依被告及證人楊至弘所陳情節，被告之犯行
    亦僅限於幫助楊至弘等人向日通公司收取該公司為賣方所代
    收之販賣盜版光碟價金乙事，並無參與或幫助證人楊至弘等
    人重製光碟之行為，是起訴書所犯法條記載被告另涉犯著作
    權法第九十四條第二項之幫助意圖營利而以重製於光碟之方
    式侵害他人著作財產權常業罪，顯係誤載，應予更正。被告
    幫助證人楊至弘等人犯上開罪名，為從犯，應依刑法第三十
    條第二項規定，按正犯之刑減輕之。又被告先後三次犯行，
    時間緊接，觸犯構成要件相同之罪名，顯係基於概括犯意而
    為之，為連續犯，應依刑法第五十六條規定論以一罪，惟被
    告係因證人楊至弘積欠其債務，乃代收項款以扣除證人楊至
    弘積欠之金額，且所餘款項已轉交證人楊至弘不知情之家人
    收受，俱如前述，並未獲取額外利益，爰不加重其刑。而起
    訴書犯罪事實部分已載明被告自九十三年七月間起至同年八
    月四日止之期間，為證人楊至弘等人代收販賣盜版光碟價金
    之行為，惟漏未記載被告係基於概括犯意而為之，所犯法條
    部分亦漏未記載刑法第五十六條連續犯之規定，應予補充。
    再者，被告前因違反著作權法案件，經臺灣臺北地方法院於
    九十二年四月二十九日以九十一年度簡字第三七三三號判決
    判處有期徒刑四月，如易科罰金，以三百元折算一日，同年
    七月二十八日判決確定，並於同年八月十五日易科罰金執行
    完畢，有臺灣高等法院被告前案紀錄表在卷可稽，其受有期
    徒刑之執行完畢，五年以內再犯有期徒刑以上之罪，為累犯
    ，應依刑法第四十七條規定加重其刑，並依同法第七十一條
    第一項規定先加重後減輕其刑。爰審酌被告曾有上開違反著
    作權法之犯罪紀錄，仍未悛悔警惕，為使自己之債權獲得清
    償，明知證人楊至弘等人所販賣者乃侵害他人著作財產權之
    盜版重製光碟，仍基於幫助楊至弘等人犯罪之意思，為楊至
    弘等人代收販賣盜版重製光碟之價金；惟兼衡其代收之次數
    僅三次，所代收之項款於扣除證人楊至弘欠款之金額後，餘
    款已轉交楊至弘不知情之家人收受，並未獲取額外利益，及
    其犯罪後坦承犯行之態度等一切情狀，量處如主文所示之刑
    ，以示懲儆。
  (三)末按共同正犯因相互間利用他方之行為，以遂行其犯意之實
    現，本於責任共同之原則，有關從刑之沒收部分，雖他共同
    正犯所有供犯罪所用之物，亦應於其本身所處主刑之後，併
    為沒收之諭知。幫助犯則僅對犯罪構成要件以外之行為為加
    工，且無共同犯罪之意思，自不適用該責任共同之原則，對
    於正犯所有供犯罪所用或因犯罪所得之物，勿庸併為沒收之
    宣告（最高法院八十六年度臺上字第六二七八號、八十九年
    度臺上字第六九四六號判決意旨參照）。查本案自被告身上
    所扣得之日通公司托運單共三十五張，乃證人即另案被告楊
    至弘所有交予被告甲○○持有之物，係正犯所有供犯罪所用
    之物，而被告既無與楊至弘等人共同犯罪之意思，僅係基於
    幫助犯罪之意思而對楊至弘等人之犯行提供助力，揆諸上開
    說明，對於扣案之日通公司托運單共三十五張，自毋庸為沒
    收之諭知。
據上論斷，應依刑事訴訟法第四百五十二條、第二百七十三條之
一第一項、第二百九十九條第一項前段，著作權法第九十四條第
一項，刑法第十一條前段、第二條第一項前段、第五十六條、第
三十條第一項、第二項、第四十七條，判決如主文。
本案經檢察官溫祖德到庭執行職務。
中　華　民　國　　九十四　　年　 十二 　月　　三十  　日
                  刑事第九庭    法　官  張筱琪
以上正本證明與原本無異
如不服本判決應於送達後十日內向本院提出上訴狀
                                書記官　廖舜宜
中　華　民　國　　九十四　　年　 十二 　月　　三十  　日
附錄本案論罪科刑法條全文：
著作權法第九十一條之一第二項、第三項
明知係侵害著作財產權之重製物而散布或意圖散布而公開陳列或
持有者，處三年以下有期徒刑，得併科新臺幣七萬元以上七十五
萬元以下罰金。
犯前項之罪，其重製物為光碟者，處六月以上三年以下有期徒刑
，得併科新臺幣二十萬元以上二百萬元以下罰金。但違反第八十
七條第四款規定輸入之光碟，不在此限。
著作權法第九十四條第一項
以犯第九十一條第一項、第二項、第九十一條之一、第九十二條
或第九十三條之罪為常業者，處一年以上七年以下有期徒刑，得
併科新臺幣三十萬元以上三百萬元以下罰金。
